臺灣板橋地方法院民事判決　　　　　　100年度簡上字第202號
上　訴　人　徐逸州
被　上訴人　徐樹森
上列當事人間請求侵權行為損害賠償事件，上訴人對於中華民國
100年7月26日臺灣板橋地方法院三重簡易庭100年重簡字第495號
第一審判決提起上訴，經本院於100年11月30日言詞辯論終結，
判決如下：
    主  文
上訴駁回。
第二審訴訟費用由上訴人負擔。
    事實及理由
一、被上訴人於原審起訴主張：上訴人係被上訴人之子，上訴人
    於民國（下同）99年2月27日下午1時10分許，前往被上訴人
    位於新北市○○區○○路2段21巷44號4樓之住處，因不滿被
    上訴人對上訴人之母即訴外人徐張金環提出侵占之刑事告訴
    ，致徐張金環遭警依法拘提，欲要求被上訴人撤銷對於徐張
    金環之侵占告訴，竟基於傷害被上訴人身體之犯意，以拳頭
    毆打被上訴人之下巴一下，致被上訴人向後跌倒，再持被上
    訴人作為柺杖之木劍毆打被上訴人之胸部4、5下，隨即攜帶
    拐杖離去，致被上訴人受有下唇內側面黏膜撕裂傷、右下犬
    齒搖動、右下第一大臼齒搖動、左胸前、腋窩前有挫傷、左
    側第6根肋骨骨折之傷害。被上訴人因此支出醫療費新臺幣
    （下同）1,050元、假牙製作費用230,000元、精神慰撫金
    50,000元，以上共計281,050元，爰本於侵權行為之法律關
    係，請求上訴人應給付被上訴人281,050元及自附帶民事起
    訴狀繕本送達翌日起至清償日止，按年息5%計算之利息。
二、上訴人則以：其很怨恨暴力傾向行為，因其從小在暴力家庭
    成長，所以絕對沒有暴力，其身上有20幾年前為被上訴人用
    酒瓶砸傷而遺留的疤痕。事發之日其係因好意去跟被上訴人
    談判，木劍是被上訴人的，當時木劍是被其搶下而送去派出
    所的，如果是其傷害被上訴人，為何其不將木劍丟掉，而將
    木劍送去派出所。被上訴人以前就沒有牙齒，且使用假牙生
    活，被上訴人之牙齒掉了，跟其沒有直接與間接關係，如果
    其有傷害之行為，應由被上訴人舉證，其以前不懂法律程序
    ，在刑事庭判4個月，請庭上還其清白，其確未傷害被上訴
    人等語置辯。
三、原審對於被上訴人之請求，判決被上訴人部分勝訴，部分敗
    訴（原審判決上訴人應給付被上訴人假牙製作費用230,000
    元、精神慰撫金30,000元，共計175,000元及自本件附帶民
    事起訴狀繕本送達翌日即100年4月16日起至清償日止，按年
    息百分之5計算之利息，並駁回被上訴人其餘之訴，被上訴
    人就其餘被駁回請求之部分，未據上訴，已告確定），上訴
    人不服，提起上訴，求為判決：（一）原判決不利上訴人部
    分廢棄；（二）上開廢棄部分，被上訴人在第一審之訴駁回
    。被上訴人則聲明：上訴駁回。
四、本件被上訴人起訴主張依侵權行為之法律關係，請求上訴人
    賠償，經原審判命上訴人應給付被上訴人175,000元及法定
    遲延利息，惟上訴人否認有何侵權行為，並以前詞置辯，是
    本件所應審究之爭點，為被上訴人主張上訴人有傷害之侵權
    行為，應負侵權行為損害賠償責任，有無理由？如有理由，
    被上訴人得請求上訴人賠償假牙製作費用及精神慰撫金之金
    額為何？茲分別說明如下。
（一）被上訴人主張伊於前揭時地遭上訴人所毆打，致受有下唇
      內側面黏膜撕裂傷、右下犬齒搖動、右下第一大臼齒搖動
      、左胸前、腋窩前有挫傷、左側第6根肋骨骨折等傷害之
      事實，業據提出臺北縣立醫院診斷證明書2件及馬克牙醫
      診斷證明書1件附於原審卷可稽（見100年度司重簡字第
      207 號卷第4、5頁及100年度重簡字第495號卷第12頁），
      堪認被上訴人之主張應非無據。而上訴人因上開行為所涉
      故意傷害罪嫌之部分，並經臺灣板橋地方法院檢察署檢察
      官以99年度偵字第10026號提起公訴，嗣經本院以99年度
      易字第1429號刑事判決判處上訴人4月，如易科罰金以新
      台幣1,000元折算壹日，其後臺灣板橋地方法院檢察署檢
      察官提出上訴，而經臺灣高等法院以99年度上訴字第3270
      號刑事判決駁回上訴確定等節，業經本院依職權調取上開
      刑事卷宗查明屬實，並有臺灣板橋地方法院檢察署99年度
      偵字第10026號起訴書、本院99年度易字第1429號刑事判
      決及臺灣高等法院99年度上訴字第3270號刑事判決各1份
      附於原審卷可參，是被上訴人主張上訴人有上開傷害之侵
      權行為，自堪信為真實。則按因故意或過失，不法侵害他
      人之權利者，負損害賠償責任，民法第184條第1項前段定
      有明文。上訴人既有前開傷害被上訴人之侵權行為，被上
      訴人請求上訴人就上開行為負侵權行為損害賠償責任，自
      屬有據。
（二）次按因故意或過失，不法侵害他人之權利者，負損害賠償
      責任；不法侵害他人之身體或健康者，對於被害人因此喪
      失或減少勞動能力或增加生活上之需要時，應負損害賠償
      責任；不法侵害他人之身體、健康、名譽、自由、信用、
      隱私、貞操，或不法侵害其他人格法益而情節重大者，被
      害人雖非財產上之損害，亦得請求賠償相當之金額，民法
      第184條第1項前段、第193條第1項、第195條第1項前段分
      別定有明文。本件上訴人因故意行為致被上訴人受傷，而
      被上訴人主張上訴人應負侵權行為損害賠償責任，係屬有
      據，已如前述，茲就上訴人是否得請求上訴人賠償假牙製
      作費用及精神慰撫金，分別審酌如下：
    1.假牙製作費用：
      被上訴人主張其因上訴人之傷害行為須於下顎植牙2顆120
      ,000元，上顎植牙1顆60,000元，並製作活動假牙上、下
      排2組，活動假牙1組25,000元，2組為50,000元，費用共
      計230,000元，然為上訴人所否認，並抗辯被上訴人在90
      年間即沒有牙齒，被上訴人之牙齒掉了，跟其沒有直接與
      間接關係，如果其有傷害之行為，應由被上訴人舉證等語
      。經查，觀諸被上訴人所提臺北縣立醫院於99年3月1日所
      開立之診斷證明書內容，係記載「下唇內側面黏膜撕裂傷
      右下犬齒搖動、右下第一大臼齒搖動」等語，馬克牙醫診
      所於100年6月10日開具之診斷證明書病名欄係記載「....
      .......下顎全口無牙」等語，有前開診斷證明書影本各1
      件附於原審卷可按，則參以被上訴人於上開時地遭上訴人
      所毆打，係受有下唇內側面黏膜撕裂傷、右下犬齒搖動、
      右下第一大臼齒搖動、左胸前、腋窩前有挫傷、左側第6
      根肋骨骨折等傷害，足認被上訴人主張伊右下犬齒及右下
      第一大臼齒，係因本件上訴人傷害致脫落等語，堪以採信
      。而查，上開診斷證明書其上之醫師囑言欄另記載「缺牙
      部分，可以人工植牙方式膺復，每顆人工植牙收費約六萬
      元正」等語，是被上訴人請求上訴人賠償下顎植牙2顆之
      費用120,000元，活動假牙下排1組25,000元，共145,000
      元，即屬有據，應予准許。
    2.精神慰撫金：
      按不法侵害他人之身體、健康、名譽、自由、信用、隱
      私、貞操，或不法侵害其他人格法益而情節重大者，被害
      人雖非財產上之損害，亦得請求賠償相當之金額，民法第
      195條第1項前段亦有明文。查本件被上訴人遭上訴人傷害
      ，其精神上自受有相當之痛苦，被上訴人依上開規定請求
      上訴人賠償精神上之損害，並無不合。次按慰撫金之多寡
      ，應斟酌雙方之身份、地位、資力與加害之程度及其他各
      種情形核定相當之數額，其金額是否相當，自應依實際加
      害情形與被害人所受之痛苦及雙方之身份、地位、經濟狀
      況等關係決定之。爰審酌被上訴人原經營鐵工廠，於83年
      工廠因道路開拓拆除後即無業、上訴人現任臨時工，每月
      薪資約30,000元等兩造之身分地位、經濟狀況，與上訴人
      實際加害情形及被上訴人精神上受損害程度等一切情狀，
      認被上訴人請求之精神慰撫金於30,000元之範圍，尚屬允
      當，應予准許。
    3.綜上，被上訴人因本件傷害所受之損害，合計為175,000
      元（計算式：145,000元＋30,000元＝175,000元）。
（三）末按遲延之債務，以支付金錢為標的者，債權人得請求依
      法定利率計算之遲延利息，但約定利率較高者，仍從其約
      定利率；應付利息之債務，其利率未經約定，亦無法律可
      據者，週年利率為5%，民法第233條第1項、第203條分別
      定有明文。是上訴人請求被上訴人應給付自本件附帶民事
      起訴狀繕本送達翌日即100年4月16日起至清償日止，按年
      息百分之5計算之利息部分，就上開損害賠償金額175,000
      元之範圍內，為有理由，應予准許。
六、綜上所述，本件上訴人上開所辯尚無可取，被上訴人基於侵
    權行為之法律關係，請求上訴人給付175,000元，核屬正當
    ，為有理由，應予准許，逾此範圍之請求，則無理由，應予
    駁回。上開被上訴人勝訴部分，係民事訴訟法第427條訴訟
    適用簡易程序所為上訴人敗訴之判決，依同法第389條第1項
    第3款規定，應依職權宣告假執行。是原審判決上訴人應給
    付被上訴人175,000元，及自本件附帶民事起訴狀繕本送達
    翌日即100年4月16日起至清償日止，按年息百分之5計算之
    利息，並依職權為假執行之宣告，而駁回被上訴人其餘之訴
    ，並無違誤。上訴意旨指摘原判決不當，求予廢棄改判，為
    無理由，應駁回其上訴。
七、本件事證已臻明確，兩造其餘之攻擊防禦方法與舉證，經本
    院審酌後，均認不影響本判決之結果，爰不另一一論述，併
    此說明。
八、據上論結，本件上訴為無理由，依民事訴訟法第436 條之1
    第3項、第463條、第449條第1項、第78條，判決如主文。
中    華    民    國   100    年    12    月    21    日
                  民事第三庭    審判長法  官  陳財旺
                                      法  官  吳金芳
                                      法  官  邱靜琪
以上正本證明與原本無異
本判決不得上訴
中    華    民    國   100    年    12    月    21    日
                                      書記官  鄭美莉